臺灣臺中地方法院民事判決
110年度訴字第2773號
原      告  陳筱依  
訴訟代理人  王聖凱律師
被      告  顏世庭  
上列當事人間確認債權不存在等事件，本院於民國111年3月23日
言詞辯論終結，判決如下：
    主    文
確認被告所持本院109年度司促字第34941號支付命令所載之借款
債權，於逾新臺幣427,137元及自民國109年11月27日起至清償日
止，按週年利率百分之5計算之利息範圍不存在。
原告其餘之訴駁回。
訴訟費用由被告負擔百分之20，餘由原告負擔。  
    事實及理由
一、原告起訴主張：
㈠、兩造於民國107年8月交往而為男女朋友，初期被告見原告為
    扶養未成年子女向銀行貸款而負擔債務，心有不忍，乃自行
    向銀行借款為原告清償銀行貸款餘額新臺幣（下同）323,73
    7元，惟原告並無向被告借款。又被告經濟能力較原告為佳
    ，故於兩造交往過程常表示願意給原告補助，以取得原告之
    陪伴，原告亦在經濟能力許可下，多少彌補被告之支出，故
    兩造間之對話內容雖有「還款」、「借」等字出現，亦非兩
    造存有消費借貸合意。109年7月間兩造因被告之行為常生爭
    執故而分手，被告直至109年10月8日仍以簡訊試圖回復關係
    ，故被告聲請核發本院109年度司促字第34941號支付命令（
    下稱系爭支付命令），無非因見復合無望，不甘其為原告付
    出之金錢付諸流水等語。
㈡、並聲明：確認被告就系爭支付命令所載對原告之536,837元及
    自支付命令送達翌日起至清償日止，按年息5%計算之利息，
    暨賠償督促程序費用500元之債權不存在。
二、被告則以：
㈠、原告向被告借款之日期、金額及交付借款方式如附表所示，
    被告交付金錢之原因皆因與原告存有消費借貸關係，並非一
    般交往過程之生活花費及補助，108年4月19日對話紀錄可證
    被告匯款係為原告償還貸款，原告亦提供償還方法，請被告
    須開立中國信託商業銀行（下稱中國信託）帳戶，以便原告
    事後償還，且原告於借款期間多次表示需書寫借據予被告作
    為保障，於Line通訊軟體記事本功能中紀錄借款及還款，可
    見兩造間有借貸之事實。又被告聲請核發系爭支付命令時，
    已確實陳報原告之住址，原告亦知悉系爭支付命令內容而未
    為異議。
㈡、聲明：原告之訴駁回。
三、兩造不爭執事項（見本院卷第104頁，並由本院依卷內資料
    作部分文字修正）：
㈠、被告前向本院聲請核發支付命令，經本院核發系爭支付命令
    並確定在案。
㈡、兩造原為男女朋友，自104年8月交往至109年間。
㈢、就兩造所提匯款資料、對話紀錄之形式上真正均不爭執。 
四、本院之判斷：
㈠、查系爭支付命令記載：原告應向被告給付536,837元及自支付
    命令送達翌日起至清償日止，按年息5%計算之利息暨賠償督
    促程序費用500元，而被告之民事支付命令聲請狀記載之原
    因事實略以：原告於108年4月因經濟負擔陸續向被告借款，
    並約定還款，被告因念在交情甚篤，陸續出借款項，原告雖
    於108年4月26日、108年6月24日曾分別還款，合計14,100元
    ，但仍積欠536,837元未還，被告依民法第478條規定，請求
    原告給付等語（見109年度司促字第34941號卷《下稱司促卷》
    第1-2頁）。兩造就該借款債權之存否既有所爭議，原告認
    為其法律上地位不安定，且此種不安定能以確認判決除去，
    則原告提起本件訴訟，具有確認利益，與民事訴訟法第247
    條第1項前段規定相符。
㈡、兩造間就附表所為給付之原因關係：　　　
　⒈按確認法律關係不存在之訴，如被告主張其法律關係存在時
    ，應由被告負舉證責任。次按稱消費借貸者，於當事人間必
    本於借貸之意思合致，而有移轉金錢或其他代替物之所有權
    於他方之行為，始得當之。是以消費借貸，因交付金錢之原
    因多端，除有金錢之交付外，尚須本於借貸之意思而為交付
    ，方克成立。倘當事人主張與他方有消費借貸關係存在者，
    自應就該借貸意思互相表示合致及借款業已交付之事實，均
    負舉證之責任。查原告本件主張確認系爭支付命令，被告對
    原告之債權不存在，為被告所否認，被告抗辯其對原告有如
    系爭支付命令所示數額之借款債權存在，其係主張原因關係
    為消費借貸法律關係，自應由被告就消費借貸法律關係存在
    之事實，負舉證之責，合先敘明。
　⒉查被告抗辯其已於附表所示時間匯款或交付現金予原告一節
    ，就附表編號4、12匯款部分，被告匯給原告之子陳律愷、
    訴外人田佳昀各2萬元、8,700元，有被告帳戶明細、存摺影
    本可佐（見司促卷第11、14、23、25頁）；就附表編號3部
    分，被告匯至原告之中國信託00000000放款帳戶323,737元
    ，有匯出匯款憑證、放款結清證明書可佐（見司促卷第14、
    26頁）；就附表編號1、2、5-11、14、15部分，被告匯至原
    告於中國信託申設末4碼7398帳戶，有被告帳戶明細、中國
    信託轉帳交易結果通知可佐（見司促卷第11-14、27頁），
    堪認上述匯款為真正。至被告主張其曾於附表編號1、13所
    示時間分別交付現金2萬元、15,000元予原告（合計35,000
    元），則為原告所否認，且原告亦爭執上開匯款部分存有消
    費借貸關係，是被告除應就其曾交付現金35,000元予原告外
    ，尚應就上開交付現金、匯款係本於兩造間合致之借貸意思
    之事實，負舉證之責。
　⒊被告提出下列line通訊軟體對話，作為兩造間借貸意思合致
    之證明，經查：
  ⑴就附表編號1部分（108年4月15日）：
　　原告：你轉帳了嗎?(記事本顯示30000).買藥的錢沒給沒關 
           係啦其實反正你也有出飯錢
　　被告：等等匯
　　原告：嗯嗯
　　被告：我先開車（見本院卷第81頁）
　　觀之上開內容，兩造並未就3萬元是借貸或其他支出有何約
    定，且原告否認被告有交付2萬元現金，此部分難認成立借
    貸意思合致。
  ⑵就附表編號2部分（108年4月18日）：
    被告：錢匯給你了
　　原告：嗯嗯.謝謝你.怎麼會一次.
　　被告：一次還掉吧
　　原告：(記事本顯示80000)（見本院卷第81頁）
　　觀之上開內容，原告對被告回覆「一次還掉」並無反對表示
    ，且在記事本記載「80000」，堪認兩造間就80,000元存在
    借貸之意思合致。
  ⑶就附表編號3匯款部分（108年4月19日）：
　  原告：銀行開了嗎
　　被告：開了吧
　　原告：323737.真好記
　　被告：嗯嗯
　　原告：臨櫃的.帶身份證跟現金.他說下週的話金額會不同
　　被告：嗯.我至少也要1點半才能出門吧
　　原告：你直接寫電匯單.幫我匯過去 
　　被告：嗯
　　      …
　　原告：你到時候一定要開戶我才好轉帳還你
　　被告：中國嗎
      　　…
　　原告：我什麼時候開始還你 
　　被告：你不是都嫌我快.你穩定之後吧 （見本院卷第77-80
    頁）。
　　觀諸兩造上開對話可知，原告於請求被告幫忙匯款323,737
    元後，隨即提醒被告要開戶以便轉帳返還，且詢問被告返還
    時間，被告則回覆可等候原告穩定再還，即並無要求原告即
    刻返還，但亦非免予返還之意，足見兩造間確存在借貸之意
    思合致，原告方有何時還款之對話。原告雖提出兩造在iMes
    sage之對話，被告所稱「現在就是單純的借貸關係，當初雖
    然不是你主動說要借，但是最後你也是同意了.所以就是欠
    債還錢」（見本院卷第35頁），無非表明何人主動提出借款
    ，仍無法排除兩造間有借貸之合意，是被告抗辯兩造間存有
    消費借貸關係，應屬可採。
  ⑷就附表編號4匯款部分（108年4月25日）：
　　原告：你可以幫我轉帳一下嗎.我下個月還你
　　被告：嗯嗯
　　原告：(記事本顯示20000).（台中市北區太平國民小…連結
    ）.班導
　　被告：那個是匯到哪裡?
　　原告：不是給了（見本院卷第81頁）
　　觀之上開內容，原告請被告幫忙轉帳並言明次月返還，顯示
    於記事本之金額2萬元與被告匯至原告之子陳律愷之金額亦
    相符合（見司促卷第11頁），堪認兩造間就2萬元存在借貸
    之意思合致。
  ⑸就附表編號5匯款部分（108年5月27日）：
　　原告：你能力多少就多少不夠我會自己處理
　　被告：只轉了5000這個月已經超過限額了（見本院卷第82頁
    ）
　　觀之上開內容並未就5,000元是借款有何約定，且原告否認
    為借貸，此部分難認成立借貸意思合致。
　⑹就附表編號6匯款部分（108年6月3日）：
　　原告：我看學期末分數在考慮要不要唸好了.老師今天已經 
           叫我分期下學期
　　被告：…
　　原告：我賴問你那個你有回什麼嗎?
　　被告：?
　　原告：兩萬.我不懂分數可能被當為什麼還要繳下學期
　　被告：(回應內容不明)（見本院卷第82頁）
　　觀之上開內容，無法證明兩造就20,000元作何約定，且原告
    否認有此筆借貸，此部分難認成立借貸意思合致。
　⑺就附表編號7匯款部分（108年6月16日）：
　　原告：10,000.剛剛他跑去馬路
　　被告：轉了
    原告：帳號給我，這幾天還你
    被告：你怎麼還
    原告：湊一湊啊.還剩下多少錢
    被告：算了吧（見本院卷第82頁）
　　觀之上開內容，原告固有還錢之表示，惟被告已表明「算了
    」，即免除該債務之意思，故兩造間縱曾有此部分借貸關係
    ，亦因被告之免除而消滅，原告自得拒絕給付。
　⑻就附表編號8匯款部分（108年6月23日）：
　　被告：怎麼借.我在旅館.借多少
　　原告：轉帳.我看一下
　　被告：那個.中國?
　　原告：嗯.整數5000好了.懶得算.回台中提醒我拿給你
　　被告：轉了（見本院卷第82頁）
　　觀之上開內容，被告已表明是借款，原告亦回應請被告轉帳
    5,000元，並請被告提醒伊還錢，已足認定兩造間之借貸意
    思合致。
　⑼就附表編號9匯款部分（108年7月26日）：
　　原告：你醫藥費轉了嗎 
　　被告：匯了
　　原告：我想抱你…
　　被告：明天就可以抱抱了（見本院卷第83頁）
　　觀之上開內容，無法證明兩造就5,000元有借貸之約定，且
    原告否認此筆為借貸，此部分難認成立借貸意思合致。
　⑽就附表編號10匯款部分（108年8月7日）：
　　原告：你要轉多少給我.轉好了沒
　　被告：你要多少
　　原告：先1萬
　　被告：嗯.轉了（見本院卷第83頁）
　　觀之上開內容，無法證明兩造就10,000元有借貸之約定，且
    原告否認此筆為借貸，此部分難認成立借貸意思合致。　
　⑾就附表編號11匯款部分（108年9月9日）：
　　原告：我一時走不開可以先幫轉錢到戶頭給我嗎要繳學費
　　被告：嗯嗯.多少 
　　原告：差7000.你要連按摩費一起給我嗎.那我怎麼還你
　　被告：2次?你什麼時候要去？（見本院卷第83頁）
　　觀之上開內容，原告已表明請被告幫忙轉到戶頭，且又詢問
    如何還款，可認兩造間就該次匯款7,000元成立借貸意思合
    致。
  ⑿就附表編號12匯款部分（108年10月12日）：
　　被告：多少?
　　原告：8700.他跨領要手續費.剛剛才說
　　被告：（行動轉帳照片）（見本院卷第83頁）
　　觀之上開內容，無法證明兩造就8,700元有借貸之約定，且
    該筆款項係匯至田佳昀帳戶，原告亦否認此筆為借貸，此部
    分難認成立借貸意思合致。　
　⒀就附表編號13部分（108年10月20日）：
　　被告：要給多少
　　原告：我媽之前喊5000啊.就給他15000
　　被告：我直接帶1萬去壓桌上.會閉嘴嗎.你住3個月了?而且 
           約定都還沒定好（見本院卷第84頁）
　　觀之上開內容，兩造在對話中並無任何借貸之約定，被告亦
    無法證明原告有收到款項，且原告亦否認此筆為借貸，此部
    分難認成立借貸意思合致。　
 ⒁就附表編號14部分（108年10月26日）：
　　原告：房租的押金還沒給你.三個月的.對嗎
　　被告：嗯
　　原告：21000嗎
　　被告：嗯（見本院卷第84頁）
　　觀之上開內容，兩造在對話中所述之金額與被告所匯金額7,
    500元或所主張借款數額6,000元不同，可見該筆匯款應非被
    告主張之借款，且原告亦否認此筆為借貸，此部分難認成立
    借貸意思合致。
  ⒂就附表編號15部分（108年12月2日）：
 　 被告：多少錢什麼時候還
　　原告：領錢還.10號.5500
　　被告：嗯
　　原告：我記一下.我房租有還你嗎?
　　被告：？
　　原告：押金那些
　　被告：沒有（見本院卷第84頁）
　　觀之上開內容，原告已表明還款時間、還款金額，足認此筆
    金額係原告向被告借貸無誤，此部分可認兩造間有借貸意思
    合致。
  ⒃據上，足證兩造間就附表編號2、3、4、8、11、15所示部分
    有借貸意思合致，借貸金額為441,237元（計算式：80,000+
    323,737+20,000+5,000+7,000+5,500），另被告自承原告已
    清償14,100元，扣除已清償數額後，原告就上開借款尚有42
    7,137元尚未清償。是以，原告請求確認被告所持系爭支付
    命令所示借款債權，於逾427,137元，及自系爭支付命令送
    達翌日即109年11月27日（原告於109年11月26日收受系爭支
    付命令，見司促卷第32頁）起至清償日止，按週年利率5％計
    算之利息範圍不存在，應予准許，逾此部分之請求，則無法
    准許。
五、綜上所述，原告請求確認系爭支付命令所示借款債權，於逾
    427,137元，及自109年11月27日起至清償日止，按週年利率
    5％計算之利息範圍不存在，為有理由，應予准許，原告逾此
    範圍之請求，則無理由，應予駁回。
六、本件事證已臻明確，兩造其餘攻擊防禦方法及所提證據，經
    本院審酌後，於判決結果不生影響，爰不一一論列，併此敘
    明。
七、訴訟費用負擔之依據：民事訴訟法第79條。　　
中　　華　　民　　國　　111 　年　　4 　　月　　20　　日
                  民事第五庭  法  官 李蓓
以上正本係照原本製作。
如對本判決上訴，須於判決送達後20日內向本院提出上訴狀。如
委任律師提起上訴者，應一併繳納上訴審裁判費。
中　　華　　民　　國　　111 　年　　4 　　月　　20　　日
                              書記官  陳采瑜
附表
編號 借款日期 借款金額/元 被告所稱交付方式 備註  1 108年4月15日 30,000 自彰化銀行帳戶提現金20,000元交付；並自同帳號匯款14,515元至原告7398帳戶，匯款部分僅請求10,000元。 被告自承原告已於108年4月26日還款 2,100元、7,000元。 108年6月28日還款 5,000元。以上還款合計14,100元  2 108年4月18日 80,000 自國泰銀行帳戶轉出30,000元、30,000元、20,000元至原告7398帳戶。   3 108年4月19日 323,737 自國泰銀行臨櫃轉出323,737元至原告7091帳戶。   4 108年4月25日 20,000 自國泰銀行帳戶轉出20,000元至陳律愷9711帳戶。   5 108年5月27日 5,000 自彰化銀行帳戶轉出5,000元至原告7398帳戶。   6 108年6月3日 20,000 自國泰銀行帳戶轉出20,000元至原告7398帳戶。   7 108年6月16日 10,000 自國泰銀行帳戶轉出10,000元至原告7398帳戶。   8 108年6月23日 5,000 自國泰銀行帳戶轉出5,000元至原告7398帳戶。   9 108年7月26日 5,000 自國泰銀行帳戶轉出5,000元至原告7398帳戶。   10 108年8月7日 10,000 自國泰銀行帳戶轉出10,000元至原告7398帳戶。   11 108年9月9日 7,000 自一銀銀行帳戶轉出7,000元至原告7398帳戶。   12 108年10月12日 8,700 自一銀銀行帳戶轉出8,700元至原告同學田佳昀9772帳戶。   13 108年10月20日 15,000 自一銀銀行帳戶提領17,000元，並交付現金15,000予原告。   14 108年10月26日 6,000 自一銀銀行帳戶轉出7,500元至原告7398帳戶，但僅6,000元為借款。   15 108年12月2日 5,500  自一銀銀行帳戶轉出10,100元至原告7398帳戶，但僅其中5,500元為借款。   借款合計550,937元      被告請求金額536,837元（550,937元-14,100元=536,837元）